臺灣新竹地方法院民事裁定　　　　　　　 95年度再易字第4號
再審原告　　乙○○
即聲請人
再審被告　　龍庭大樓公寓大廈管理委員會
即相對人
法定代理人　甲○○
上列當事人間給付管理費事件，再審原告對於本院於民國93年4
月30日所為91年再易字第7號判決、93年7月30日所為之93年再易
字第13號判決、於94年3月29日所為之93年度再易字第16號裁定
、於95年9月27日所為之95年再易字第1號裁定暨95年11月1日所
為之95年再易字第1號異議裁定聲請再審，本院均裁定如下：
    主      文
再審之訴及再審之聲請均駁回。
再審訴訟費用及聲請程序費用均由再審原告負擔。
    事實及理由
一、本件再審之訴及再審聲請之意旨略以：依司法院大法官釋字
    第177號解釋之旨，確定判決有消極不適用法規而顯然於判
    決有影響者，自屬民事訴訟法第496條第1項第1款所稱適用
    法規顯有錯誤，本院前開確定判決及裁定於認定事實及適用
    法規有如下符合民事訴訟法第496條第1項第1款、第9款及第
    13款之再審事由，為此提起本件再審之訴：
（一）民國（下同）85年1月5日龍庭大樓公寓大廈（下稱龍庭大
      樓）第一次區分所有權人會議（下稱系爭會議）係由起造
      人建國建設股份有限公司（下稱建國公司）襄理李復順召
      開，其非法定召集權人，且開會通知書上亦未載明召集人
      之名義，且會議紀錄對召集人之載明亦有二不同版本，按
      依修正前公寓大廈管理條例第25條及第26條之規定，第一
      次區分所有權人會議之召集方式有二種，一為「由區分所
      有權人互推一人為召集人」、另一為「起造人有數人時，
      應互推一人為之」，惟查，龍庭大樓之區分所有權人或起
      造人皆為數人，故僅由起造人建國公司襄理李復順擔任系
      爭會議之召集權人自非適法，則無召集權人所召集之系爭
      會議亦非合法，從而，依系爭會議制訂之規約及組織之再
      審被告亦與法未合而不備當事人能力。
（二）系爭會議之召開，不僅召集權人從缺，會議紀錄上亦乏會
      議紀錄者之簽名，而會議紀錄中亦乏規約，另系爭會議之
      會議紀錄亦無依修正前公寓大廈管理條例32條之規定於15
      日內交龍庭大樓各區分所有權人閱覽之，且系爭會議召開
      時，甚且出現傅政敏冒簽「傅黃美惠」而出席系爭會議之
      情事，原審對此僅推論委託出席者之委託書可於現場委託
      ，進而認定系爭會議之召開上開情事，實有未洽，況系爭
      會議皆已違反修正前公寓大廈管理條例第26條、第27條第
      1項、第31條第1項等規定。
（三）又系爭會議存有之上述瑕疵，再審原告亦係自法院訴訟程
      序進行中，始一一知曉，原審認再審原告未即時異議，容
      有未恰，蓋系爭會議之召集已屬非法且再審被告組織之合
      法性亦有疑義，則再審原告如何即時異議？
（四）另龍庭大樓之停車費經原審認定係以每位每月新臺幣（下
      同）500元作為計算標準，惟查，存查於新竹市東區區公
      所之會議紀錄，對於停車費之計算標準卻為每位每月150
      元，則原審之認定尚乏所據。
（五）另再審原告之訴訟代理人，確係因病不克出席原審言詞辯
      論程序，況出席法院言詞辯論程序非一般社交活動，原審
      對此未加詳究，逕以一造辯論判決，顯有偏頗之虞。
（六）末原審判命再審原告如數給付管理費，理由為管理費為維
      持再審被告運作之正常，然再審被告對於管理龍庭大樓存
      有安全及消防上之缺失，何以能要求再審原告給付管理費
      予組織不合法且又未善盡管理責任之再審被告。
（七）又被告組織之主任委員任期為一年為不爭之事實，任期屆
      滿應視同解任，自無管理人或召集人資格。而被告之管理
      組織所依據成立之第一屆區分所有權人會議係於85年1月
      15日召開，第二屆區分所有權人會議係於86年1月15日召
      開係在法定期限內，但第三屆區分所有權人會議卻在87年
      3月25日召開，已逾一年之法定期限，第四屆區分所有權
      人會議也遲至88年5月29日更逾一年法定期限，其召集之
      會議，為自始不生效力，所產生之管理委員會自無法定當
      事人資格。從而後來所召集之歷屆區分所有權人會議皆不
      生效力。故自一開始89年2月間再審被告之組織對再審原
      告之起訴，係屬無當事人資格所提之非法訴訟。為此提起
      本件再審之訴及聲請再審，並聲明請求：（一）原確定相
      關判決均廢棄。（二）再審被告之訴駁回。（三）再審及
      再審前訴訟費用由再審被告負擔。
二、按再審之訴不合法者，法院應以裁定駁回之，民事訴訟法第
    502條第1項定有明文。再按再審之訴，應於30日之不變期間
    內提起。前項期間，自判決確定時起算，判決於送達前確定
    者，自送達時起算；其再審之理由發生或知悉在後者，均自
    知悉時起算；又再審之訴，法院認無再審理由，判決駁回後
    ，不得以同一事由，對於原確定判決或駁回再審之訴之確定
    判決，更行提起再審之訴，民事訴訟法第500條第1項、第2
    項前段、第498條之1定有明文。又按對於確定裁定聲請再審
    ，依民事訴訟法第507條準用同法第501條第1項第4款規定，
    必須表明再審理由。所謂表明再審理由，必須指明確定裁定
    有如何合於法定再審事由之具體情事，始為相當，倘僅泛言
    有何條款之再審事由，無具體情事者，仍難謂已合法表明再
    審事由。故再審訴狀應表明再審理由，為起訴程序之合法要
    件，所謂表明再審理由，必須具體指摘該項確定判決或裁定
    有民事訴訟法第496條何款原因，或有同法第479條原因。且
    當事人提起再審之訴或聲請再審，雖聲明係對某件再審判決
    或裁定為再審，但審查其再審訴狀理由，實為指摘原確定裁
    判或前次之再審裁判如何違法，而對該聲明不服之再審判決
    或裁定，則毫未指明有如何法定再審理由。此種情形，可認
    為未合法表明再審理由，逕以其再審（再審之訴或聲請再審
    ）為不合法駁回之（最高法院64年度台聲字第76號判例、最
    高法院69年2月5日69年度第3次民事庭會議決議參照）。
三、就再審原告針對本院91年再易字第7號判決、93年再易字第
    13號判決、93年度再易字第16號確定判決，提起再審部分：
    經查，本院91年再易字第7號判決、93年再易字第13號判決
    、93年度再易字第16號判決，均分別於93年4月30日、93年
    7月30日、94年3月29日確定之情，業據本院調取前述事件卷
    宗查明無訛。再審原告遲至95年11月6日始提起本件再審之
    訴，有本件再審書狀上蓋用本院收文章戳為憑，且就其何以
    遲至判決確定後逾30日始對原確定判決聲明不服之原因，並
    未於書狀內表明其遵守不變期間之證據，顯於法未合。
四、又就再審原告即聲請人對本院於95年9月27日所為之95年再
    易字第1號裁定（下稱第一次裁定）及95年11月1日所為之95
    年再易字第1號裁定（下稱第二次裁定）聲請再審部分：
    查前揭第一次確定裁定因屬不得抗告之裁定，於公告時確定
    ，再審原告即聲請人並於95年10月2日收受前開裁定，有送
    達證書在卷可憑，是依民事訴訟法第500條第2項規定，應自
    95年10月2日送達再審原告即聲請人時起算再審不變期間，
    惟再審原告遲至95年11月6日始提起本件再審之訴，是就第
    一次裁定而言，亦已逾不變期間。況再審原告即聲請人於本
    件所提出之如前述再審事由，並未針對本院95年度再易字第
    1號第一次及第二次「確定裁定本身」，具體指明該等裁定
    有如何合於法定再審事由之具體情事，且審查其再審訴狀理
    由，實為指摘原確定裁判（即本院90年度簡上字第48號判決
    ）如何違法云云，而對本院95年度再易字第1號第一次及第
    二次確定裁定本身，則毫未指明有如何法定再審理由。揆諸
    上開說明，可認再審原告即聲請人就此部分亦未合法表明其
    聲請再審之事由，亦應以裁定駁回之。
五、據上論結，本件再審原告即聲請人提起之再審之訴及聲請之
    再審均非合法，爰依民事訴訟法第502條第1項、第507條、
    第95條、第78條，裁定如主文。
中　　華　　民　　國　　96　　年　　6　　月　　 29  　日
                民事第二庭  審判長法  官  楊明箴
                                  法  官  林南薰
                                  法  官  黃美盈
以上正本係照原本作成。
不得抗告。
中　　華　　民　　國　　96　　年　　6　　月　　 29  　日
                                  書記官　龔紀亞
